最高法院刑事判決　　　　　　　　　　　　　　　八十六年度台上字第四六一九號
　　上訴人　賴富雄
　　被　告　甲○○
右上訴人因自訴被告偽造有價證券案件，不服台灣高等法院高雄分院中華民國八十五
年六月二十五日第二審更審判決（八十五年度上更(一)字第十六號，自訴案號：台灣高
雄地方法院檢察署八十三年度自字第一七九號），提起上訴，本院判決如左：
    主  文
原判決撤銷，發回台灣高等法院高雄分院。
    理  由
本件原判決維持第一審諭知被告甲○○被訴偽造有價證券部分無罪判決，駁回上訴人
在第二審之上訴，固非無見。
惟查：(一)刑事案件其最輕本刑為三年以上有期徒刑之案件，應依職權指定辯護人。本
件被告涉犯刑法第二百零一條第一項之罪，該條項最輕本刑為三年以上有期徒刑，依
法應用辯護人。原審審理時報到單雖記明公設辯護人鍾夢賢到庭，而審判筆錄並無辯
護人鍾夢賢陳述意見之記載，顯與辯護人未出庭而逕行審判者無異，不得謂非具有刑
事訴訟法第三百七十九條第七款之當然違背法令。(二)審理事實之法院，對於被告之犯
罪證據，應從各方面詳予調查，以期發現真實，苟非調查之途徑已窮，而被告之犯罪
嫌疑仍屬不能證明，要難遽為無罪之判斷。上訴人主張伊所簽發之本票、支票合計共
新台幣（下同）一千九百五十九萬七千元，其中1.發票日七十八年十一月二十三日票
號0000000號面額二百萬元支票，2.發票日七十八年七月十日票號00000
00號面額四百萬元支票，3.發票日七十七年三月票號二九九七一二號，未開到期日
面額二百五十萬元本票，4.發票日七十九年五月十日票號二○九六六○號，到期日七
十九年七月十日面額二百五十二萬元本票，5.發票日七十九年五月十日票號二○九六
五三號，到期日七十九年七月三十一日面額三百十三萬五千元本票，合計為一千四百
十五萬五千元，均係保證票，伊僅實欠約四百萬元云云，請求調查被告真正債權之數
目及證據。本院前次發回意旨業予指明，原審仍未查明，徒以上訴人既自承有向被告
借錢而交付票據，若未收到此金額，何以甘願交付如此高額之債權憑證予他人收執，
而為有利於被告之判決，顯有調查未盡及理由不備之違誤。以上或為上訴意旨所指摘
，或為本院得依職權調查之事項，應認原判決仍有發回更審之原因。至竊部分，基
於審判不可分之原則，應併予發回。
據上論結，應依刑事訴訟法第三百九十七條、第四百零一條，判決如主文。
中      華      民      國    八十六    年      七      月    三十一    日
                              最高法院刑事第五庭
                                  審判長法官  陳  錫  奎
                                        法官  洪  清  江
                                        法官  李  璋  鵬
                                        法官  吳  昆  仁
                                        法官  劉  介  民
      右正本證明與原本無異
                                              書  記  官
中      華      民      國    八十六    年      八      月      六      日
